【裁判字號】    89,訴,1182
【裁判日期】    890718
【裁判案由】    返還押金
【裁判全文】
臺灣臺中地方法院民事判決    八十九年度訴字第一一八二號
    原      告    乙○○
    訴訟代理人    林玲珠  律師
    被      告    丙○○  住台.
    訴訟代理人    甲○○  住台.
右當事人間請求返還押金事件，本院判決如左：
    主  文
被告應給付原告新台幣伍拾陸萬元及自民國八十九年二月十八日起至清償日止按年息
百分之五計算之利息。
訴訟費用由被告負擔。
本判決於原告以新台幣壹拾玖萬元為被告供擔保後，得為假執行。
    事  實
甲、原告方面：
  壹、聲明：除假執行擔保金額外，如主文所示。
  貳、陳述：
  一、緣原告於民國（下同）八十八年十月間，向被告承租座落台中縣大里市○○○
      段二四六、二四六之一、二四六之五地號三筆土地（以下簡稱系爭三筆土地）
      ，約定租期八十八年十月二日至九十四年七月二日，且租金頭年新台幣（下同
      ）參拾伍萬元，次年起每年伍拾陸萬元，租約成立時，除因被告原已將系爭土
      地出租予吳瑞昌而收受其頭年租金參拾伍萬元，被告乃指示由原告將吳瑞昌所
      溢繳之租金按月給付返還外，原告尚當場交付如附表所示之支票交予被告收執，其中
      附表編號一號之支票用以預繳下年度之租金，附表編號二號之支票為押租金，被告就
      附表二號之支票業已提示兌現。嗣於八十八年十二月中旬間，原告因故致無法繼績使
      用前揭土地，乃向被告表示終止租賃契，並蒙被告同意後，原告已依約將所租之土地
      還原並返還予被告，而被告依約應將預繳租金之支票及押租金返還，惟被告僅將原告
      預付租金之附表編號一號支票交還，押租金部分則未返還，經原告屢次催告，被告迄
      未將押租金返還，爰起訴請求被告返還上述押租金及法定遲延利息。
  二、對被告抗辯之陳述：
  １、原告於承租系爭土地時，土地上即已舖有現狀之砂石，系爭砂石並非原告所填
      ，而係之前訴外人吳瑞昌向被告承租時所舖設，系爭土地上之砂石既非原告所
      填，原告即無將系爭土地現狀回復成田地之義務，且兩造於同意終止租賃契約
      時，被告表示同意返還押租金，並未要求原告需將系爭土地回復成田地後，始
      將押租金返還，今被告以原告未將系爭土地回復原狀成田地而拒絕返還押租金
      ，顯無理由。
  ２、被告於八十八年十月中旬將系爭土地出租予原告之前，被告於八十八年七月三
      日即將土地出租予訴外人吳瑞昌，租期八十八年七月三日至九十三年七月三日
      ，每年租金參拾伍萬元，而吳瑞昌係因受訴外人裕堆有限公司（下簡稱裕堆公
      司）委託出名訂約，頭年租金參拾伍萬元，乃以裕堆公司之支票給付予被告兌
      領，迨至八十八年十月中，被告復將系爭土地出租予原告，被告乃同意頭年租
      金為參拾伍萬元，至於第二年租金自八十九年七月份起調漲為伍拾陸萬元，並
      以半年一期一次給付，故兩造之租約始期乃載為八十八年七月三日，俾以第二
      年租金自八十九年七月份起算。又被告已收裕堆公司第一年租金，是被告乃指
      示原告將第一年租金按月計算付予裕公司，而避免來就租金有無給付發生爭執
      ，原告自八十八年十月中旬，起至八十八年十二月中旬止，已給付裕堆公司陸
      萬元租金。另原告為止訟息爭，乃與裕堆公司、吳瑞昌等人連絡，請其等將系
      爭土地回復原狀，業蒙裕堆公司首肯，願託包商回復原狀有裕堆公司所出具之
      協議書可憑，更明系爭土地之現況非因原告整地而來，被告要求原告回復土地
      原貌，顯無理由。
  參、證據：提出土地租賃契約書一份、益群聯合法律事務所（八九）益群字第０一
      ０三號律師函、回執各一份、支票二張、房屋租賃契約書一份（以上均為影本
      ）、並求傳訊證人吳瑞昌、賴芳銘。
乙、被告方面：
  壹、聲明：原告之訴及假執行均駁回。
  貳、陳述：
  一、原告與證人賴芳銘及原告之連帶保證人吳瑞昌之配偶楊汝華均為裕堆公司之股
      東，從事砂石業，吳瑞昌受僱於裕堆公司，奉命為裕堆公司向被告承租土地，
      並以裕堆公司為發票人，以第一銀行大里分行為付款人，票號0000000
      號，面額參拾伍萬元之支票支付頭年之租金，八十八年九月二十一日大地震後
      ，原告及其合夥人等擬另行從事預拌混凝土業，遂改由原告出面於八十八年十
      月十四日與被告訂立土地租賃契約書，繼承原承租人之權利義務，此觀之前後
      契約書自明。
  二、被告出租前系爭土地為種植水稻疏菜之用，原告繼承原承租人之權利義務，而
      系爭土至今仍有砂石級配及原告八十八年十月十四日以後動工建造混凝土機具
      之基礎殘礫，自難謂原告已回復原狀。
三、證據：提出支票交換存摺一份。
    理    由
一、本件原告起訴主張：原告於八十八年十月十四日，向被告承租系爭三筆土地，約
    定租期至九十四年七月二日，且租金頭年參拾伍萬元，次年起每年伍拾陸萬元，
    租約成立時，除因被告原已將系爭土地出租予吳瑞昌而收受其頭年租金參拾伍萬
    元，被告乃指示由原告將吳瑞昌所溢繳之租金按月給付返還外，原告尚當場交付
    如附表所示之支票交付予被告收執，其中附表編號一號之支票用以預付下年度之
    租金，附表編號二號之支票為押租金，被告就附表二號之支票業已提示兌現。嗣
    於八十八年十二月中旬間，原告因故致無法繼績使用前揭土地，乃向被告表示終
    止租賃契，並蒙被告同意後，原告已依約將所租之土地還原並返還予被告，而被
    告依約應將預繳租金之支票及押租金返還，惟被告僅將原告預付租金之附表編號
    一號支票交還，押租金部分則未返還，經原告屢次催告，被告迄未將押租金返還
    ，爰起訴請求被告返還上述押租金及法定遲延利息。被告則以：原告與證人賴芳
    銘及原告之連帶保證人吳瑞昌之配偶楊汝華均為裕堆公司之股東，從事砂石，吳
    瑞昌受僱於裕堆公司，奉命為裕堆公司向被告承租土地，並以裕堆公司為發票人
    ，以第一銀行大里分行為付款人，票號0000000號，面額參拾伍萬元之支
    票支付頭年之租金，八十八年九月二十一日大地震後，原告及其合夥人等擬另行
    從事預拌混凝土業，遂改由原告出面於八十八年十月十四日與被告訂立蚌地租賃
    契約書，繼承原承租人之權利義務，此觀之前後契約書自明。被告出租前系爭土
    地為種植水稻疏菜之用，原告繼承原承租人之權利義務，而系爭土至今仍有砂石
    級配及原告八十八年十月十四日以後動工建造混凝土機具之基礎殘礫，自難謂原
    告已回復原狀等語置辯。
二、按當事人主張有利於已之事實，就該事實有舉證之責任，民事訴訟法第二百七十
    七條定有明文。本件原告主張兩造於八十八年十月中旬間，就系爭三筆土地訂有
    租賃契約，原告於訂約時，有交付附表所示之二張支票，分別作為隔年上半年租
    金之預繳及押租金，而附表編號二號押租金之支票，被告業已提示兌領，而系爭
    租約因兩造之合意提前於八十八年十二月中旬終止，惟被告僅將原告所交付預付
    租金之支票返還，押租金部分被告依約應予返還，經催告尚未返還等情，為被告
    所不爭執，並有原造所提土地租賃契約書一份、益群聯合法律事務所（八九）益
    群字第０一０三號律師函、回執各一份、如附表所示支票二份在卷可參。是本件
    所應究者為，系爭土地上現有之砂石為何人所填，原告就系爭土地上之砂石是否
    應負除去回復原狀之責？經查，
（一）本件被告抗辯：原告於承租之土地上舖設砂石，未除去回復至田地之原狀，而
      拒絕返還押租金，惟被告就系爭土地上砂石確為原告所舖設之事實，未能舉證
      證明，其抗辯尚難遽採。又原告主張系爭土地其承租使用前，被告係出租予訴
      外人吳瑞昌，為被告所不爭執，且有原告所提被告與吳瑞昌之房屋租賃契約書
      一份可證，堪信為真，另證人賴芳銘亦到庭陳證：「對於租約我不清楚，當初
      九二一大地震後，十月初原告告訴我要作混凝土的事業，要去看一塊地作為混
      凝土的工廠，土地在中投路旁邊」、「（經提示系爭三筆土地現場照片）稱：
      照片上的土地沒錯，當初看到的情形草比較少，但土地的情形是一樣的，當初
      來看時，尚未租地，是來看是否適合」、「有聽彭先生（即原告）說附近居民
      有抗爭，無法做，有無解除契約我不清楚，後來原告有帶我去和地主談，地主
      有同意解除契約，有說要還一張二十幾萬元支票，並要返還五十幾萬元之現金
      」、「地主並無要求原告履行任何義務，原來當天就交還土地，但因地主未帶
      印章無法領錢才約定隔天交錢」等語，按系爭土地之現狀與原告承租前勘查現
      場之現狀既為相同，顯見系爭土地地貌如有變更，亦係前承租人吳瑞昌所為，
      而非原告所為。再參諸原告所提訴外人裕堆公司所出具之租約到期土地返還協
      議書，裕堆公司自承有委託吳瑞昌向被告租地，而欲僱工回復原狀，更明系爭
      土地現狀所存之砂石，應係吳瑞昌承租時所填無誤，是原告主張系爭土地，其
      未變更承租時之地貌，其無回復原狀之義務，應屬可採。被告抗辯系爭土地現
      有之砂石為原告舖設之事實，尚不足採。
（二）又被告雖亦辯稱：原告與證人賴芳銘及原告之連帶保證人吳瑞昌之配偶楊汝華
      均為裕堆公司之股東，從事砂石業，吳瑞昌受僱於裕堆公司，奉命為裕堆公司
      向被告承租土地，並以裕堆公司為發票人，以第一銀行大里分行為付款人，票
      號0000000號，面額參拾伍萬元之支票支付頭年之租金，八十八年九月
      二十一日大地震後，原告及其合夥人等擬另行從事預拌混凝土業，遂改由原告
      出面於八十八年十月十四日與被告訂立土地租賃契約書，繼承原承租人之權利
      義務等語，並提支票交換存摺影本一份為證，然查，系爭土地於原告承租前，
      被告確實將之出租予訴外人吳瑞昌，而吳瑞昌係受訴外人裕堆公司之託而出名
      與被告訂立租約等情，固為兩造所不爭執，並有上述房屋租賃契約書一份可參
      ，惟按原告與被告吳瑞昌及裕堆公司均為人格獨立之自然人或法人，其等之權
      利義務，若無法律規定或特別約定，自無繼受之問題，並不因原告為訴外人裕
      堆公司之股東，原告即應繼受被告與訴外人吳瑞昌所訂租賃契約之權利義務，
      被告抗辯：原告為裕堆公司之股東，吳瑞昌受僱於裕堆公司，原告應繼受被告
      與吳瑞昌所訂租賃契約之權利義務，顯不可採。又參諸被告與原告所訂之租賃
      契約，與被告與吳瑞昌所訂立之租賃契約，其等就租期（前者為八十八年十月
      十四日至九十四年七月三日，後者為八十八年七月三日至九十三年七月二日）
      、租金之數額（前者為頭年參拾伍萬元，其他為伍拾陸萬元、後者為參拾伍萬
      元）、給付時間（前者為除頭年一次給付後，其他每半年付一次，後者為一年
      一付）、及是否有押租金之約定（前者有押約金，後者無押租金）均不同，顯
      見兩造所為之租賃契約與被告及吳瑞昌所為之租賃契約，應屬兩個不同之租賃
      契約，且原告就押租金及預付之租金均以個人名義簽發之支票支付，更明原告
      係為自己利益而與被告訂立系爭租賃契約，其與裕堆公及吳瑞昌，顯屬無關。
      再者，兩造所訂系爭租約中亦未特別約定，原告須承受吳瑞昌與被告之前所訂
      租賃契約義務之約定，是被告抗辯：原告承租系爭土地係繼受吳瑞昌之權利義
      務，而應就吳瑞昌於系爭土地所填之砂石負責除去，使系爭土地回復至田地之
      原狀，自無理由。
三、綜上所述，兩造間之租約既已合意終止，而系爭土地上現有之砂石，既非原告所
    舖填，原告則無除去土地上砂石使之回復成田地之義務，被告依約即有返還系爭
    押租金之義務，被告以原告就系爭土地有回復原狀之義務，而尚未回復為由，拒
    絕返還押租金，顯無理由，從而，原告起訴請求被告應返還押租金伍拾陸萬元及
    自支付命令送達翌日（即八十九年二月十八日）起至清償日止按年息百分之五計
    算之利息，為有理由，應予准許。原告聲明願供擔保請准宣告假執行，經核無不
    合，爰酌定相當擔保金，併准許之。
四、本件事證已臻明確，兩造其餘主張、抗辯暨攻擊防禦方法及舉證，經審酌均於判
    決之結果不生影響，爰不一一論述，併此說明。
五、據上論結，本件原告之訴有理由，依民事訴訟法第七十八條，第三百九十條第二
    項，判決如主文。
中      華      民      國    八十九    年      七      月    十八    日
                                臺灣臺中地方法院民事第一庭
                                    法      官  王金洲
右為正本係照原本作成
如對本判決上訴，應於判決送達後二十日內向本院提出上訴狀
中      華      民      國    八十九    年      七      月    十九    日
                                    法院書記官
～ＦＯ附表：
編號  票          號  金      額   發票日    發票人  付款人
 0   0000000  0十八萬元   89/07/05  乙○○  世華商業銀行五權分行
 0   0000000  0十六萬元   89/11/03  乙○○  世華商業銀行五權分行
（以下空白）


司法院資訊處製作；財團法人民間司法改革基金會備份。
